【裁判字號】    89,易,4757
【裁判日期】    900327
【裁判案由】    詐欺
【裁判全文】
臺灣板橋地方法院刑事判決                        八十九年度易字第四七五七號
    公  訴  人  臺灣板橋地方法院檢察署檢察官
    被      告  丁○○
右列被告因詐欺案件，經檢察官提起公訴（八十九年度偵字第一一０六八號），本院
判決如左：
    主  文
丁○○無罪。
    理  由
一、公訴意旨略以：被告丁○○原係瀚瑞科技股份有限公司（以下簡稱瀚瑞公司）派
    駐於捷邦電腦股份有限公司（以下簡稱捷邦公司）之法人代表人，且出任捷邦公
    司之負責人職務，負責捷邦公司業務之執行，詎丁○○明知捷邦公司財務已陷困
    境，無法支付貨款，仍意圖為捷邦公司不法之所有，於民國八十八年四月間，委
    託小神童實業有限公司（以下簡稱小神童公司）代為加工顯示器電路主機板，並
    於加工完成後在臺北縣五股鄉取回全部貨品，而使捷邦公司獲得相當於積欠小神
    童公司加工貨款八萬三千四百七十五元之財產上不法利益。因認被告涉犯有刑法
    第三百三十九條第二項之罪云云。
二、公訴人認被告涉犯刑法第三百三十九條第二項之罪，無非以告訴人之指述及證人
    乙○○證稱公司均由被告負責，並有統一發票及支票一只足稽以為依據。按犯罪
    事實應依證據認定之，無證據不得推定其犯罪事實。又不能證明被告犯罪者，應
    諭知無罪之判決，刑事訴訟法第一百五十四條、第三百零一條第一項前段分別定
    有明文。訊據被告堅決否認右揭犯行，辯稱：伊於八十八年七月就被公司解僱了
    ，伊雖代表捷邦公司，但捷邦公司四月份仍未出狀況，是十月才開始跳票的，且
    賣出去之產品，很多都無法收回來，因為伊後來被解僱了，很多廠商也不讓伊去
    收款等語。經查，被告任捷邦公司之負責人，於八十八年七月由瀚瑞公司董事會
    辭退被告，解僱後公司財務並沒有人接手，仍由被告處理整個財務狀況，一直到
    八十九年初仍召開董事會，雖然被告沒有出席，但由於丁○○的姊姊也是董事，
    也有出席，捷邦電腦部分一團混亂，錢也沒有人收，捷邦公司債權人也沒人管，
    我們只針對捷邦欠我們的應收帳款七千五百二十萬元之部分等情。已據證人即瀚
    瑞公司（現已改名效率科技公司）之董事甲○○於本院開庭時證述歷歷在卷（見
    本院九十年三月一日訊問筆錄），並有被告提出來之存證信函，因被告已為公司
    解僱，對被告法人資格存疑，而未能直接與被告達成付款事宜等情卷附可稽。是
    被告遭瀚瑞公司辭退後確有貨款無法收取。再查，捷邦公司於八十八年十一月一
    日起開始退票，而於八十八年十一月二十六日所開出之票據始拒絕往來，八十八
    年四月間被告公司之財務往來均正常，復有新竹國際商業銀行新興分行九十年元
    月四日函文及往來交易明細卷附可按，堪認被告所辯屬實，而按刑法第三百三十
    九條之詐欺罪，必須行為人自始基於不法所有之意圖，施行詐術使人交付財物或
    得不法利益，始能構成，所謂以詐術使人交付，必須被詐欺人因其詐術而陷於錯
    誤，若其所用方法，不能認為詐術，亦不致使人陷於錯誤，即不構成該罪，最高
    法院四十六年臺上字第二六０號著有判例。至於民事債務當事人間，若有未依債
    務本旨履行給付之情形，在一般社會經驗而言，原因非一；其因不可歸責之事由
    無法給付，或因合法得對抗他造主張抗辯而拒絕給付，甚至債之關係成立後，始
    行惡意遲延給付，皆有可能，非必出於自始無意給付之詐欺犯罪一端；又刑事被
    告依法不負自證無罪之義務，故在別無積極證據之情形下，自難違反刑事訴訟法
    第一百五十四條之規定，以被告單純債務不履行之狀態，推定被告自始即有不法
    所有之意圖而施用詐術。本件被告遭解僱後捷邦公司之財務雖仍由其負責，惟被
    告已無從收取貨款，有前揭存證信函可稽，而錢都沒人收等情亦據證人甲○○證
    述如前，另被告公司於八十八年四月間委託小神童公司代為加工時，公司之營運
    亦屬正常，並未有退票紀錄，有前揭銀行往來交易明細可按，到八十八年七月仍
    有發放薪水等語，復有捷邦公司之職員丙○○證述在卷（見本院九十年三月十三
    日訊問筆錄），是實難以日後票據無法兌現，推認被告公司於委託小神童加工之
    初即有不法所有之意圖，是本件純顯係民事債務糾葛，其行為實與詐欺之構成要
    件有別。此外，復查無其他積極證據足資證明被告犯罪，揆諸前揭說明，自應為
    被告無罪之諭知。
三、據上論斷，應依刑事訴訟法第三百零一條第一項前段判決如主文。
本案經檢察官賴惠慈到庭執行職務
中      華      民      國    九十      年      三      月    二十七    日
                                  臺灣板橋地方法院刑事第四庭
                                      法    官    徐  子  涵
右正本證明與原本無異。
如不服本判決，應於判決送達後十日內向本院提出上訴狀 (應附繕本)。
                                      書 記 官    彭  麗  紅
中      華      民      國      九十      年    三    月     二十九     日


司法院資訊處製作；財團法人民間司法改革基金會備份。
